【裁判字號】    99,上易,171
【裁判日期】    990803
【裁判案由】    竊盜
【裁判全文】
臺灣高等法院高雄分院刑事判決         99年度上易字第171號
上  訴  人
即  被  告  乙○○
選任辯護人  蔡淑媛律師
上  訴  人
即  被  告  庚○○
上  訴  人
即  被  告  丙○○
選任辯護人  周振宇律師
上列上訴人因竊盜案件，不服臺灣高雄地方法院98年度易字第11
46號中華民國98年12月15日第一審判決（起訴案號：臺灣高雄地
方法院檢察署98年度偵字第17510 號），提起上訴，本院判決如
下：
    主  文
原判決關於乙○○部分撤銷。
乙○○共同犯攜帶兇器竊盜罪，處有期徒刑伍月，如易科罰金，
以新臺幣壹仟元折算壹日。緩刑貳年，並向國庫支付新臺幣伍萬
元。
其他上訴駁回。
丙○○緩刑貳年，並向國庫支付新臺幣拾萬元。
    事  實
一、乙○○與壬○○（已據原審判決有罪確定）基於意圖為自己
    不法所有而竊取他人財物之犯意聯絡，於民國98年2 月1 日
    晚上，在高雄市○○區○○路旁某處，由壬○○持客觀上足
    以對人之生命、身體及安全構成威脅，具有危險性之T 字型
    扳手1 支，竊取辛○○所有車牌號碼8161-NY 號自用小客車
    ，乙○○則在旁負責把風，得手後由壬○○駕車離去。翌日
    （2 日）凌晨3 、4 時許，壬○○駕駛該車行經高雄市○○
    路與河堤路口附近不慎撞上路旁電線桿致該車左前輪毀損，
    遂將該車棄置於現場逃逸。乙○○於犯罪未發覺前，於98年
    4 月28日因配合警方調查庚○○所犯竊盜案時，向警員丁○○自首坦承犯案並接受裁判。
二、庚○○前因施用毒品案件，經臺灣高雄地方法院以94年度簡
    上字第323 號判決有期徒刑4 月確定，於95年2 月23日執行
    完畢。詎仍不知悛悔，因壬○○允諾提供竊取之自用小客車
    供其從事AB車之不法行為（即先持A 車行照、出廠證明、完
    稅證明、車牌等資料，再竊取另一輛與A 車廠牌、車款、顏
    色等均相同B 車，於B 車上偽造與A 車相同之引擎號碼，復
    於B 車懸掛A 車之車牌），竟與壬○○、李育豪（其2 人已
    經原審判決有罪確定）基於意圖為自己不法所有而共同竊取
    他人財物之犯意聯絡，於98年4 月20日0 時30分許，先由庚○○開車搭載壬○○及李育豪前往高雄市○○區○○路37號
    旁，壬○○及李育豪下車後，庚○○開車先行離去，再由壬○○持客觀上足以對人之生命、身體及安全構成威脅，具有
    危險性之T 字型扳手1 支，竊取甲○○所有車牌號碼
    2297-NY 號自用小客車，李育豪則負責把風，得手後即先將
    之開往高雄市半屏山附近藏放。
三、庚○○與壬○○、李育豪及臨時加入之丙○○，復另行起意
    而基於意圖為自己不法所有，共同竊取他人財物之犯意聯絡
    ，於98年4 月20日凌晨3 時許，由庚○○駕車搭載壬○○、
    李育豪（其2 人已經原審判決有罪確定）及丙○○沿路尋找
    可供行竊車輛，而在高雄市○○區○○路與龍德路口處，由
    壬○○持客觀上足以對人之生命、身體及安全構成威脅，具
    有危險性之T 字型扳手1 支，竊取己○○所有車牌號碼7802
    -XM 號自用小客車，庚○○、李育豪及丙○○則負責把風。
    得手後即由庚○○帶領壬○○及李育豪分別駕駛車牌號碼22
    97 -NY號及7802-XM 號自用小客車前往不知情之林芳瑋位於
    高雄市○○區○○路22之3 號住處，先將上開2297-NY 號車
    輛停放於地下室，再將上開7802-XM 號車輛停放於庚○○位
    於高雄市○○區○○街206 巷8 號住處前。嗣甲○○依裝置
    於上開2297-NY 號車輛之衛星定位系統尋獲該車，報警處理
    ，經循線調查而悉上情。
四、案經高雄市政府警察局楠梓分局報請臺灣高雄地方法院檢察
    署檢察官偵查起訴。
    理  由
甲、證據能力之認定：
一、按被告以外之人於偵查中向檢察官所為陳述，除顯有不可信
    之情況者外，得為證據，刑事訴訟法第159 條之1 第2 項定
    有明文。查共同被告丙○○、共犯壬○○、李育豪等人於檢
    察官偵查時所為陳述，業經上開證人於供前具結，有證人結
    文附卷可稽，其於偵查中之陳述，客觀上並無顯不可信之情
    況，且其中證人壬○○已經原審傳訊到庭行交互詰問，其餘
    證人則經檢察官、被告及辯護人於法院審理中捨棄詰問權，
    是上開證人於偵查中之證詞自有證據能力。
二、按刑事訴訟法第159 條之5 明定：「被告以外之人於審判外
    之陳述，雖不符前4 條之規定，而經當事人於審判程序同意
    作為證據，法院審酌該言詞陳述或書面陳述作成時之情況，
    認為適當者，亦得為證據。」、「當事人、代理人或辯護人
    於法院調查證據時，知有第159 條第1 項不得為證據之情形
    ，而未於言詞辯論終結前聲明異議者，視為有前項之同意」
    。查證人丙○○、壬○○、李育豪、甲○○、己○○、辛○○等人於警詢之陳述，被告、辯護人及檢察官均同意作為證
    據，並對之捨棄對質詰問權，而上開陳述均係依法取得，且
    當時並無外在壓力、人情干擾等情事，均屬出於渠等任意性
    之陳述，本院認做為證據為屬適當，是上開證人於警詢所為
    陳述，均有證據能力。
乙、實體方面：
一、訊據上訴人即被告乙○○固坦承有與壬○○於上開時地共同
    竊盜汽車，並擔任把風等情，惟辯稱：當時不知道壬○○有
    拿T 型扳手為工具行竊云云。經查：上開事實，已據被告吳
    祥祺於原審審理時自白在卷（見原審卷2 第86頁），核與證
    人即被害人辛○○於警詢之證述（見警卷第42頁）、證人即
    共犯壬○○於偵查及原審中證述相符（見偵查卷第8-9 頁、
    原審卷1 第46頁），並有高雄縣政府警察局車輛協尋及尋獲
    電腦輸入單、失車唯讀案件基本資料（見警卷第71-73 頁）
    在卷可稽。而證人壬○○於偵查中證稱：當天要出發前就已
    有告訴吳祥祺要偷車等情明確（見偵查卷第9 頁），且衡情
    竊取汽車通常需拿扳手等工具始能撬開車門，參以被告吳祥
    祺亦自承不會因壬○○拿扳手即不願與其共同行竊等情，顯
    見被告對共同以扳手竊取汽車，未逾其犯意聯絡之範圍，是
    被告吳祥祺上開所辯要屬卸飾之詞，殊無可採，其事證明確
    犯行堪以認定，應予依法論科。
二、訊據上訴人即被告丙○○對上開竊盜犯行坦承不諱，上訴人
    即被告庚○○固坦承於上開時地有載壬○○及丙○○至高雄
    市○○路口等情（見本院卷第209 頁），惟矢口否認有2 次
    共同竊取甲○○汽車之犯行，辯稱：壬○○與李育豪至高雄
    市○○路37號旁竊取甲○○汽車，伊不知情，亦未到場或參
    與，亦未參與竊取己○○所有汽車之犯行云云。經查：
  (一)上開事實，已據被告丙○○於原審及本院審理時均自白在卷
    ，核與證人即被害人甲○○、己○○於警詢之證述（見警卷
    第37-41 頁），證人即共同被告壬○○於原審審理中證述相
    符（見原審卷第62-65 頁），復有被害人甲○○、己○○出
    具之贓物認領保管單、高雄市政府警察局車輛協尋及尋獲電
    腦輸入單、失車唯讀案件基本資料（見警卷第66-72 頁）、
    蒐證照片及翻拍自監視器錄影畫面照片（見警卷第44-53 頁
    ）在卷可稽，被告丙○○上開自白與事實相符，堪以採信。
  (二)被告庚○○雖以上開情詞置辯，惟查：(1)證人即共犯壬○○
    於原審審理時證稱：第一部車號2297-NY 號車輛，是庚○○
    叫我與李育豪去偷的，是要賣給庚○○，第二部車號7802-X
    M 號車輛是我、庚○○及丙○○去偷的」等情明確（見本院
    卷2 第63頁）；(2)證人壬○○復於偵查時證稱：「當天庚○○打電話給我，說要作A 、B 車，需要偷車，找我一起去，
    當時我和李育豪在一起，她開車過來載我和李育豪去偷車，
    並指定要偷馬自達3 廠牌車輛，她知道偷馬自達車要用到T
    型扳手，她說會給我們1 輛車新台幣（下同）8 千元酬勞」
    等語（見偵查卷第6-7 頁）；(3)證人即共犯李育豪於偵查時
    證稱：「當時庚○○載我和壬○○、丙○○在左營某馬路鎖
    定偷黑色馬自達3 廠牌車輛，是坐庚○○的車去偷的」等語
    （見偵查卷第9 頁）；(4)證人即被告丙○○於偵查時證稱：
    「偷第二部車號7802-XM 號車輛是在大順路農16附近偷的，
    當時壬○○下手以T 字型扳手偷的，我、庚○○在車上把風
    ，李育豪也有下車」等情明確（見偵查卷第10頁）。依上開
    證據，足認確係被告庚○○設定犯案目標後由壬○○、李育
    豪及丙○○等人為偷車之竊盜犯行，甚且於偷第二部車號78
    02-XM 號車輛時，被告庚○○並有有在車上擔任把風之舉，
    灼然甚明。被告庚○○上開所辯，純屬空言卸責之詞，無從
    憑信。另被告庚○○雖聲請傳訊證人戊○○到庭作證，惟其
    經本院依法傳拘未到，自無從對其為有利之認定。
  (三)按共同正犯，係共同實施犯罪行為之人，在共同意思範圍內
    ，各自分擔犯罪行為之一部，相互利用他人之行為，以達其
    犯罪之目的，其成立不以全體均參與實施犯罪構成要件之行
    為為要件。共同正犯之意思聯絡，不限於事前有所謀議，僅
    於行為當時有共同犯意之聯絡，於行為當時，基於相互之認
    識，不論明示通謀或相互間默示合致，以共同犯罪之意思參
    與，均屬之；而行為分擔，亦不以每一階段皆有參與為必要
    ，倘具有相互利用其行為之合同意思所為，仍應負共同正犯
    之責，蓋共同正犯，於合同意思範圍內，組成一共犯團體，
    團體中任何一人之行為，均為共犯團體之行為，他共犯均須
    負共同責任，初無分別何一行為係何一共犯所實施之必要。
    （釋字第109 號解釋，最高法院88年度台上字第2230號、第
    2858號判決及73年台上字第1886號判例意旨參照）。本件被
    告庚○○與共犯壬○○、李育豪既已事先共同謀議竊取上開
    犯罪事實二之汽車，被告庚○○、丙○○與壬○○、李育豪
    已事先同謀竊取上開犯罪事實三之汽車，被告庚○○、丙○○2 人並於現場擔任把風工作，依上開說明，自均負共同正
    犯之責。
  (四)綜上所述，被告庚○○、丙○○等2 人有上開加重竊盜犯行
    ，事證明確，均堪認定，應予依法論科。
三、論罪科刑：
  (一)按刑法分則或刑法特別法中規定之結夥2 人或3 人以上之犯
    罪，應以在場共同實行或在場參與分擔實行犯罪之人為限，
    不包括同謀共同正犯在內（最高法院46年台上字第531 號判
    例、96年度台上字第1377號判決意旨參照），是刑法第321
    條第1 項第4 款所謂結夥犯，係指實行竊盜之共犯確有3 人
    以上，始能成立。本件被告庚○○就上開犯罪事實欄三之竊
    車犯行，實行竊盜之共犯固有3 人以上，應論以結夥3 人行
    竊罪；惟被告庚○○就犯罪事實欄二之竊車犯行，僅共犯壬○○及李育豪2 人在場實行竊盜行為，另被告庚○○係事先
    就所需要車輛係何種車型、車款，與壬○○、李育豪達成謀
    議，則被告庚○○自不能算入該次結夥於犯案現場實行犯罪
    者之列，且查無其他積極證據證明被告庚○○、壬○○、李
    育豪3 人曾同時在場為竊車犯行，基於罪疑唯輕原則，就犯
    罪事實二之犯行，即應為被告庚○○有利之認定，尚無從論
    以結夥3 人行竊罪，檢察官認被告3 人此部分所為係犯刑法
    第321 條第1 項第3 款、第4 款之結夥攜帶兇器竊盜罪，尚
    有未合，惟被告3 人所犯均屬刑法第321 條第1 項之加重竊
    盜罪，論罪科刑之法條本係相同，不生變更起訴法條之問題
    （最高法院95年度臺上字第472 號判決意旨參照）。
  (二)次按刑法第321 條第1 項第3 款之攜帶兇器竊盜罪，係以行
    為人攜帶兇器竊盜為其加重條件，此所謂兇器，其種類並無
    限制，凡客觀上足對人之生命、身體、安全構成威脅，具有
    危險性之兇器均屬之，且祇須行竊時攜帶此種具有危險性之
    兇器為已足，並不以攜帶之初有行兇之意圖為必要（最高法
    院79年台上字第5253號判例意旨參照）。查共犯壬○○攜帶
    用以本件3 次行竊犯行所持之T 型扳手，為其所有之物，長
    度約7 公分，整枝為鐵製品，可單手握持，遭其丟棄於大水
    溝裡面，現已佚失等情，業據其供明在卷（見原審卷2 第46
    頁）。該T 型扳手係鐵製材質、質地堅硬，客觀上自足對人
    之生命、身體、安全構成威脅，係屬兇器無訛。
  (三)是犯罪事實欄一部分被告乙○○所為，係犯刑法第321 條第
    1 項第3 款之攜帶兇器竊盜罪。犯罪事實欄二部分：被告庚○○所為，係犯刑法第321 條第1 項第3 款之攜帶兇器竊盜
    罪。犯罪事實欄三部分被告庚○○、丙○○所為，均係犯刑
    法第321 條第1 項第3 款、第4 款之結夥、攜帶兇器竊盜罪
    。被告庚○○就上開事實欄二所示犯行，與壬○○、李育豪
    ，被告庚○○、丙○○就上開事實欄三所示犯行，與壬○○
    、李育豪，彼此間有犯意聯絡及（或）行為分擔，均為共同
    正犯。被告乙○○於犯罪未發覺前，向警察機關自首，已據
    證人即承辦警員丁○○到庭證述明確（見本院卷第168 頁）
    ，爰依刑法第62條規定減輕其刑。被告庚○○前因施用毒品
    案件，經臺灣高雄地方法院以94年度簡上字第323 號判決有
    期徒刑4 月確定，於95年2 月23日執行完畢，有臺灣高等法
    院被告前案紀錄表在卷可稽，是其前受有期徒刑執行完畢後
    ，5 年內故意再犯本件有期徒刑以上之2 罪，均係累犯，均
    應依刑法第47條第1 項之規定加重其刑。被告庚○○所為犯
    罪事實欄二、三之2 罪，均時地互異，亦非侵害同一被害人
    所有之財物，是各2 次竊盜犯行，難認係利用同一機會下，
    接續而為之數個舉動，並不構成接續犯，且犯意各別、行為
    互殊，應予以分論併罰。
  (四)原判決就被告庚○○、丙○○犯行部分，適用刑法第28條、
    第321 條第1 項第3 款、第4 款、第41條第1 項前段、第47
    條第1 項、第51條第5 款規定，並審酌被告庚○○、丙○○
    2 人不思以正當方式獲取財物，竟貪圖私欲，竊取他人財物
    ，造成被害人之損害，助長竊風，又被告庚○○有犯罪前科
    ，素行不良，未見悔意，及被告丙○○並無前科，素行尚佳
    ，且坦承犯行，態度良好，所竊其中2 部汽車業經被害人領
    回，及其個別犯罪手段、目的、參與犯行之程度等一切情狀
    ，量處被告庚○○2 罪各處有期徒刑9 月、10月，並斟酌其
    同一犯罪動機，分別觸犯2 次竊盜罪，所犯2 罪之手法（態
    樣）相似與時點間隔（被告庚○○所犯二罪係同一日）等情
    ，依刑法第51條第5 款並定應執行有期徒刑11月；量處丙○○有期徒刑6 月，並諭知如易科罰金，以新臺幣1 千元折算
    1 日。經核原判決此部分認事用法，尚無不合，量刑亦稱妥
    適，被告庚○○上訴意旨否認犯行，被告丙○○上訴意旨指
    摘原判決量刑過重，均無理由，應予駁回。
  (五)原判決就被告乙○○犯行部分，據以論處被告罪刑，固非無
    見；惟查：被告乙○○於犯罪未發覺前，即向警察機關自首
    ，已據證人即承辦警員丁○○到庭證述明確（見本院卷第16
    8 頁），原審漏未論述是否應依刑法第62條規定減輕其刑，
    尚有未洽。被告乙○○上訴意旨，指摘原判決論以加重竊盜
    罪不當，應改論普通竊盜罪，雖無理由；惟其主張原判決漏
    未審酌自首事實，指摘原判決此部分不當，則為有理由，自
    應由本院將原判決關於乙○○部分撤銷改判。爰審酌被告乙○○不思以正當方式獲取財物，竟貪圖私欲，竊取他人財物
    ，恣意侵害他人財產權利，顯有未當，惟念及其年紀尚輕，
    犯後坦承部分犯行，並兼衡其犯罪手段、目的、參與犯行之
    程度、犯後態度及檢察官所為之求刑等一切情狀，量處如主
    文第2 項所示之刑，並諭知易科罰金之折算標準，以資懲儆
    。又未扣案共犯壬○○攜帶用以本件3 次行竊犯行所持之T
    型扳手，雖為其所有之物，惟遭其丟棄於大水溝裡面，現已
    滅失等情，業據其供明在卷（見原審卷2 第46頁），既無積
    極事證足認該工具現時尚屬存在而未滅失，遂不併予宣告沒
    收，附此敘明。
  (六)末查，被告乙○○、丙○○2 人均未曾受有期徒刑以上刑之
    宣告，此有臺灣高等法院被告前案紀錄表2 份在卷可稽，其
    因一時失罹，致罹刑章，相信經此次偵查、審判程序後，當
    知所警惕，而無再犯之虞，且被告乙○○於本院審理中已與
    被害人辛○○以10萬元達成和解，並當庭支付完畢；被告丙○○於本院審理中親赴被害人己○○住處致歉，並與其達成
    和解，此有和解書二份在卷可稽（見本院卷第69、90頁），
    是本院審酌上情而認前開所宣告之刑，以暫不執行為適當，
    爰依刑法第74條第1 項第1 款規定宣告緩刑2 年，並依刑法
    第74條第2 項第4 款規定，命被告2 人各向國庫支付如主文
    第2 項及第4 項所示金額，以啟自新。
四、同案被告壬○○、李育豪所涉竊盜犯行部分，已據原審判決
    有罪確定，併予敘明。
據上論結，應依刑事訴訟法第368 條、第369 條第1 項前段、第
364 條、第299 條第1 項前段，刑法第28條、第321 條第1 項第
3 款、第4 款、第41條第1 項前段、第62條、第74條第1 項第1
款、第2 項第4 款，判決如主文。
本案經檢察官許月雲到庭執行職務。
中    華    民    國    99    年    8     月    3     日
                  刑事第一庭    審判長法  官  周賢銳
                                      法  官  黃仁松
                                      法  官  施柏宏
以上正本證明與原本無異。
不得上訴。
中    華    民    國    99    年    8     月    4     日
                                      書記官  魏文常
附錄本件判決論罪科刑法條：
中華民國刑法第321條
犯竊盜罪而有左列情形之一者，處6 月以上、5 年以下有期徒刑
：
一、於夜間侵入住宅或有人居住之建築物、船艦或隱匿其內而犯
    之者。
二、毀越門扇、牆垣或其他安全設備而犯之者。
三、攜帶兇器而犯之者。
四、結夥三人以上而犯之者。
五、乘火災、水災或其他災害之際而犯之者。
六、在車站或埠頭而犯之者。
前項之未遂犯罰之。

司法院資訊處製作；財團法人民間司法改革基金會備份。
